【裁判字號】    99,上易,480
【裁判日期】    990330
【裁判案由】    侵占等
【裁判全文】
臺灣高等法院刑事判決                 99年度上易字第480號
上  訴  人  臺灣板橋地方法院檢察署檢察官
上  訴  人
即  被  告  甲○○
被      告  乙○○
上列上訴人等因被告等侵占等案件，不服臺灣板橋地方法院98年
度易字第1916號，中華民國98年12月31日第一審判決（起訴案號
：臺灣板橋地方法院檢察署97年度偵字第28980號），提起上訴
，本院判決如下：
    主  文
上訴駁回。
    理  由
一、按刑事訴訟法第350條、第361條、第362條、第367條規定，
    不服地方法院之第一審判決而上訴者，須提出上訴書狀，並
    應敘述具體理由，為上訴必備之程式；其所提出之書狀未敘
    述上訴理由，或僅曾以言詞陳述上訴理由者，均應於上訴期
    間屆滿後20日內補提理由書於第一審法院。惟原審法院對上
    訴書狀有無記載理由，僅應為形式上之審查，認有欠缺，且
    未據上訴人自行補正者，始應定期間先命補正，至於上訴理
    由是否具體，係屬第二審法院審查範圍，不在命補正之列（
    參照刑事訴訟法第361條之立法意旨）。倘上訴人已提出上
    訴理由，但所提非屬具體理由者，應由第二審法院以上訴不
    合法律上之程式，判決駁回之。而所謂具體理由，必係依據
    卷內既有訴訟資料或提出新事證，指摘或表明第一審判決有
    何採證認事、用法或量刑等足以影響判決本旨之不當或違法
    ，而構成應予撤銷之具體事由，始克當之；倘僅泛言原判決
    認定事實錯誤、違背法令、量刑失之過重或輕縱，而未依上
    揭意旨指出具體事由，或形式上雖已指出具體事由，然該事
    由縱使屬實，亦不足以認為原判決有何不當或違法者，皆難
    謂係具體理由，俾與第二審上訴制度旨在請求第二審法院撤
    銷、變更第一審不當或違法之判決，以實現個案救濟之立法
    目的相契合，並節制濫行上訴（最高法院97年度台上字第89
    2號裁判意旨參照）。
二、本件原判決係以上訴人即被告甲○○、被告乙○○之自白、
    證人即青年成家管委會主任委員李富仁、證人即另案被告蔡
    明珠、證人即志信會計師事務所職員胡菁枚之證詞，及卷附
    公告影本、順興公寓大廈管理維護有限公司人員資料卡、臺
    北縣樹林市公所94年9月28日北縣樹工字第0940025853號、
    97年3月13日北縣樹工字第0970008402號函文影本、申請變
    更報備書影本、青年成家管委會96年度管理費收錄登記簿影
    本、合作金庫銀行樹林分行綜合存款存摺影本、青年成家管
    委會94、95、96、97年度2月前支出總表、收支總表、收入
    、銀行利息收支、登記簿短缺金額明細、作假單據清單、95
    年度維修支出清單（浮報資料）影本、青年成家管委會財務
    收支月報表影本、青年成家管委會第6屆第2次臨時會議會議
    紀錄影本、錄音光碟、譯文影本、消防機電設備檢測維護合
    約書、蔡純珠紀錄之青年成家公寓大廈浮報保養修理費用明
    細資料為據，認定被告2人接續有詐欺取財、業務侵占、行
    使業務登載不實文書罪之犯行，且此三罪均分論併罰，並審
    酌被告2人之素行、生活狀況、智識程度，及兼衡其2人犯罪
    動機、目的、手段、各自所參與程度有別、各自取得財產上
    不法利益、各對青年成家管委會所生之危害，及各別之犯後
    態度等一切情狀，分別量處被告乙○○有期徒刑5月、6月、
    3月，並定其應執行刑為有期徒刑10月；被告甲○○有期徒
    刑4月、6月、3月，並定其應執行刑為有期徒刑9月，並均諭
    知被告2人易科罰金之折算標準等情，均已詳敘所憑證據、
    認定理由及量刑依據。從形式上觀察，原判決並無認定事實
    錯誤、量刑瑕疵或違背法令之情形可言。
三、檢察官提起上訴，所提書狀敘明上訴理由雖以：被告2人
    對於詐欺取財、業務侵占、行使業務登載不實文書等罪之構
    成要件，並不具預定有數個同種類行為而反覆實行之性質，
    難認係集合犯，且非係緊接於甚短時間內接連反覆為之，係
    橫跨民國94年至97年間，難認屬接續犯。連續犯之數行為
    跨越新舊法，其中部分行為在舊法時期，部分行為在新法施
    行後，即應依最後行為之法律處斷，不發生行為後法律變更
    問題，原審認本件無新舊法比較，似有誤會。被告2人犯
    罪所得140餘萬元，原審竟僅諭知被告2人有期徒刑10月、9
    月，並均得易科罰金，被告2人總繳之罰金不過新台幣（下
    同）57萬元，與其等所得不成比例，且被告2人迄今仍未賠
    償被害人等，難認有何具體悔意，原審量刑過輕云云。
四、被告甲○○提起上訴，所提書狀敘明上訴理由以：本案主要
    犯罪行為人為同案被告乙○○，被告甲○○僅係居於被動配
    合之地位，然原判決卻將2人均予重判，2人刑度僅相差1個
    月，實有違罪責原則，且被告甲○○未圖得任何利益，事後
    亦知所悔悟，自白案情以配合調查釐清，懇請給予緩刑，或
    提供社區服務、義務勞動，以彌補過錯云云。
五、經查：
  (一)按行為人實施犯罪之時地，在自然意義上雖非完全一致，然
    二者仍有部分合致，且犯罪目的單一，依一般社會通念，認
    應評價為一罪方符合刑罰公平原則，如予數罪併罰，反有過
    度處罰之疑，與人民法律感情亦未契合；是於刑法廢除牽連
    犯及連續犯後，應依個案情狀，考量一般社會通念及刑罰公
    平原則，適度擴張一行為概念，論以接續犯或一行為觸犯數
    罪名之想像競合犯，方屬適當（最高法院97年台上字第1880
    號判決亦同此意旨）。是被告2人意圖為自己不法所有，由
    蔡純珠每月以宏埜興業有限公司名義固定開立浮報保養維修
    費用之請款單，持向青年成家管委會請領，而由被告2人詐
    取所浮報之款項外，被告2人並侵占所收取青年成家管委會
    之管理費款項，並以製作假單據、虛報管理費、浮報社區維
    修支出等巧立名目以浮報社區支出，而業務侵占及詐欺取得
    青年成家管委會款項共計新台幣（下同）144萬零122元；復
    因被告2人上揭犯行致該管委會管理費中之100萬元定存因入
    不敷出遭銀行解約轉入活存，被告2人恐上揭犯行遭察覺，
    復共同於業務上所掌之財務收支月報表上虛偽記載該管委會
    結餘仍有定期存款100萬元之不實事項，並持該財務收支月
    報表交予該青年成家管委會之財務委員、監察委員審核，所
    為詐欺、業務侵占及行使業務登載不實文書三罪間，揆諸上
    揭判決意旨，應適度擴張一行為概念，認係各別屬接續犯關
    係，故原判決為此認定，並無違誤。
  (二)按屬一罪之犯罪，其犯罪行為實施中，其間法律縱有變更，
    但其行為持續實施至新法施行後者，仍應逕依新法處斷，本
    件被告2人詐欺、業務侵占、行使業務登載不實文書之行為
    ，既均論以接續犯行，且被告2人詐欺、業務侵占之時間，
    跨越新舊法，自應逕行適用修正後刑法，無庸為新舊法比較
    。原判決亦同此認定，認不生比較新舊法問題，並敘明檢察
    官起訴書認應為新舊法比較，係有未洽，難認有何違法之處
    。
  (三)又按量刑及定執行刑輕重係屬事實審法院得依職權自由裁量
    之事項，苟已斟酌刑法第57條各款所列情狀而未逾越法定刑
    度，不得遽指為違法（最高法院72年度台上字第6696號判例
    意旨可參）。本件原判決已經詳細記載第57條量刑事由並審
    酌定執行刑，審酌被告2人各自參與程度有別、各自取得之
    財產上不法利益、其等各別犯後之態度等一切情狀，予以綜
    合考量，就量刑輕重之準據，均已論敘綦詳，並在法定刑內
    科處其刑，經核於法並無不合，檢察官未考量被告2人均無
    前科，素行尚佳，犯後亦均坦承犯行，皆有悔改之意等節，
    而認被告2人量刑過輕，其上訴無理由。另本院認被告2人迄
    今尚未與告訴人青年成家管委會達成和解，賠償所受損害，
    故原審未予以宣告緩刑，並無違法不當。被告甲○○上訴請
    求緩刑，亦無理由。
  (四)檢察官之上訴書狀雖已敘述理由，但其理由均核非足以動搖
    原判決之具體理由，揆諸上開說明，自非屬得上訴第二審之
    具體事由。被告甲○○上訴意旨，無非係再陳明其犯後態度
    良好而已，並未針對原判決之採證認事，具體提及有何違法
    或不當，構成應予撤銷之理由，顯不足以動搖或影響原判決
    之本旨及刑之量定，難認已符合前揭所述上訴書狀應敘述具
    體理由之要件，實與未提出具體理由無異。應認本件檢察官
    及被告上訴均不合上訴之法定要件，予以駁回，並不經言詞
    辯論為之。
據上論斷，應依刑事訴訟法第367條前段、第372條，判決如主文
。
中    華    民    國    99    年    3     月    30    日
                  刑事第二庭審判長法  官 洪光燦
                                  法  官 李麗玲
                                  法  官 林恆吉
以上正本證明與原本無異。
不得上訴。
                                  書記官 陳盈璇
中    華    民    國    99    年    3     月    30    日

司法院資訊處製作；財團法人民間司法改革基金會備份。
